【裁判字號】    98,交聲,3946
【裁判日期】    990730
【裁判案由】    交管條例聲異
【裁判全文】
臺灣板橋地方法院交通事件裁定        98年度交聲字第3946號
原處分機關  交通部公路總局臺北區監理所蘆洲監理站
異  議  人
即受處分人  甲○○
上列異議人即受處分人因違反道路交通管理處罰條例案件，不服
原處分機關於中華民國98年11月2 日所為之裁決處分（裁決書案
號：北監蘆字第裁46-AR0000000號），聲明異議，本院裁定如下
：
    主  文
異議駁回。
    理  由
一、聲明異議意旨略以：異議人即受處分人甲○○於民國98年8
    月31日下午4 時45分許，騎乘車牌號碼CKT-077 號重型機車
    ，行經臺北市承德橋（南往北車道）時，因不在規定車道行
    駛（行駛禁行機車車道），經臺北市政府警察局大同分局（
    下稱原舉發機關）警員拍攝違規照片後，逕行製單舉發；惟
    異議人當時所行駛之橋面車道，由承德路至橋面上50公尺內
    ，並無禁行機車之標字，異議人並不知悉該車道係禁行機車
    之車道，且承德路在尚未進入承德橋前之路段，有3 道機車
    專用車道，車道寬約10公尺，上至承德橋後，則僅有1 道機
    車專用車道，車道寬僅1.5 公尺，車道急遽縮減，交通標字
    亦不明確，駕駛人實無所適從；經異議人申訴後，原處分機
    關仍以異議人違規事證明確，而予以裁罰，爰依法聲明異議
    云云。
二、按機器腳踏車行駛之車道，應依標誌或標線之規定行駛，道
    路交通安全規則第99條第1 項前段定有明文。次按汽車（包
    括機器腳踏車）駕駛人爭道行駛，有機器腳踏車不在規定車
    道行駛之情形者，處新臺幣（下同）600 元以上1,800 元以
    下罰鍰，並記違規點數1 點，道路交通管理處罰條例第45條
    第13款、第63條第1 項第1 款亦分別定有明文。
三、經查，本件異議人即受處分人甲○○於98年8 月31日下午4
    時45分許，騎乘車牌號碼CKT-077 號重型機車，行經臺北市
    承德橋（南往北車道）時，因不在規定車道行駛（行駛禁行
    機車車道），經原舉發機關警員拍攝違規照片後，逕行製單
    舉發等事實，有採證照片1 幀、原舉發機關北市警交字第CG
    0000000 號舉發違反道路交通管理事件通知單1 紙等附卷可
    稽。異議人雖辯稱：伊當時所行駛之橋面車道，由承德路至
    橋面上50公尺內，並無禁行機車之標字，伊並不知悉該車道
    係禁行機車之車道，且承德路在尚未進入承德橋前之路段，
    有3 道機車專用車道，車道寬約10公尺，上至承德橋後，則
    僅有1 道機車專用車道，車道寬僅1.5 公尺，車道急遽縮減
    ，交通標字亦不明確，駕駛人實無所適從云云；惟查，經本
    院依職權函詢原舉發機關上開路段之車道標誌、標線設置情
    形，原舉發機關函復以：「承德路南往北於承德橋前之路段
    ，機車可行駛於最外側2 車道，但於承德橋上則縮減為1 個
    機車專用車道，為使機車能順利匯入承德橋上之機車專用道
    ，故於承德路最外側2 車道間繪設約40米之緩衝區（虛線區
    ），以便機車用路人能順利且安全駛入機車專用道，並於40
    米後繪設『禁行機車』之標字，以提醒用路人自標字後禁行
    機車」等語，此有原舉發機關98年12月25日北市警同分交字
    第09832528000 號函暨所附現場照片6 幀等在卷可按；而觀
    諸前揭現場照片所示，本件異議人違規地點之承德橋由南往
    北方向橋面路段，為4 車道路段，最外測車道為機車專用道
    ，其餘3 車道均為禁行機車之汽車專用車道，並於承德橋上
    橋處，即在該最外側車道上方設置有「機車專用」之標誌，
    指示僅該最外側車道可供機車通行；又承德橋外側第2 車道
    ，並非甫上橋即立即劃屬禁行機車之車道，而係於上橋數十
    公尺後、接近將最外側車道劃為機車專用車道之槽化線前緣
    處，始在該外側第2 車道之路面開始繪設「禁行機車」之標
    字，而劃屬禁行機車之車道，其情狀確與前述原舉發機關函
    復之情節相符；亦即沿承德路由南往北方向行駛之機車騎士
    ，行至承德路銜接承德橋前之路段時，已可先由前揭設置於
    上橋處最外側車道上方之「機車專用」標誌，得知承德橋上
    僅該最外側車道可供機車通行，而上橋後原行駛於外側第2
    車道之機車騎士，亦有數10公尺之緩衝距離，可自行變換車
    道至該最外側之機車專用車道，且該外側第2 車道之機車騎
    士至遲於行至前述區分機車專用車道之槽化線前，亦已明顯
    可見前方車道路面繪設有「禁行機車」之標字，而得採取變
    換車道之處置，不致因仍直行該車道而違規，並無何異議人
    所指無從知悉該車道為禁行機車車道，或現場標誌、標字指
    示不明、駕駛人無所適從之情狀可言。再觀諸本件採證照片
    所示，異議人當時係騎乘機車行駛於承德橋外側第2 車道內
    ，且其右側路面前、後均劃設有槽化線，顯見異議人當時已
    駛至該外側第2 車道超越緩衝區、已劃為禁行機車車道之路
    段無疑，其行為自已構成騎乘機車行駛於禁行機車車道之違
    規事由，甚屬灼然；異議人上開所辯，均無從執為免罰之理
    由，自無可採。綜上所述，本件異議人於前揭時、地，有騎
    乘機車不在規定車道行駛之違規行為，事證明確；原處分機
    關以異議人違反道路交通管理處罰條例第45條第13款規定，
    裁處罰鍰600 元，並依同條例第63條第1 項第1 款（裁決書
    漏載第1 款）規定，記違規點數1 點，核無不當；本件異議
    人之異議為無理由，應予駁回。
據上論斷，應依道路交通案件處理辦法第19條規定，裁定如主文
。
中    華    民    國    99    年    7     月    30    日
                    交通法庭  法  官  劉景宜
以上正本證明與原本無異。
如不服本裁定，得自收受送達之日起5 日內向本院提出抗告狀。
                              書記官  謝秀青
中    華    民    國    99    年    8     月    9     日

司法院資訊處製作；財團法人民間司法改革基金會備份。
